【裁判字號】    90,訴,1796
【裁判日期】    900807
【裁判案由】    清償借款
【裁判全文】
臺灣臺中地方法院民事判決  九十年度訴字第一七九六號
    原      告  大眾商業銀行股份有限公司
    法定代理人  丁○○
    訴訟代理人  乙○○
                丙○○
    被      告  甲○○
                戊○○
右當事人間請求清償借款事件，本院判決如左：
    主      文
被告應連帶給付原告新台幣柒拾陸萬零陸佰柒拾伍元，及自民國八十六年二月二十八
日起至清償日止，按週年利率百分之九點五計算之利息，並自民國八十六年二月二十
八日起，至清償日止，按上開利率百分之二十計算之違約金。
訴訟費用由被告連帶負擔。
    事      實
甲、原告方面：
一、聲明：如主文所示。
二、陳述：被告甲○○於民國八十四年六月五日，邀同其餘被告為連帶保證人，向原
    告借用新台幣（下同）九百三十萬元，約定借款期間為八十四年六月五日起至一
    百零四年六月五日止，本金及利息應按月清償，利率則約定為年息百分之九點五
    ，逾期清償在六個月以內者，按上開利率百分之十，超過六個月者，按上開利率
    百分之二十計付違約金，如有一期未繳納，即視為全部到期。詎被告甲○○因未
    依約繳納本息，經原告聲請強制執行供擔保之抵押物，原告並獲分配在案，惟被
    告尚積欠原告如主文所示之本金、利息及違約金，被告戊○○則應負連帶給付之
    責任，屢經催討，均置之不理。為此，提起本訴請求被告連帶給付如主文第一項
    所示之本金、利息及違約金。
三、證據：提出借據、本院八十五年度執字第一二一六四號強制執行事件分配表各一
    件及戶籍謄本二件為證。
乙、被告方面：
一、聲明：駁回原告之訴。
二、陳述：對於有向原告借錢及尚積欠原告所主張數額之借款未還不爭執，惟以其房
    子已經被拍賣，現亦無工作，無法還錢；且向原告借款時所提供擔保品之價值，
    足以清償，但現因房價貶值，不足清償部分，其亦無能力清償等語資為抗辯。
    理      由
一、原告主張之右揭事實，業據其提出借據、本院八十五年度執字第一二一六四號強
    制執行事件分配表各一件及戶籍謄本二件為證，且被告對原告主張借款未還之事
    實亦不爭執，自堪信原告之主張為真實。雖被告以借款時所提供之擔保物應足以
    清償，係因房價貶值致不能清償，及其現亦無能力清償等語置辯；然查，本件原
    告主張之訴訟標的為清償借款，與被告借款時所提出之擔保物之價值無關，被告
    既自承借款未還之事實，自應負清償之責任；又有無清償能力，與是否應負清償
    之責任亦不相涉，從而，被告所辯無能力清償之語，自亦不能免其應負清償之責
    任，其所辯自不可採。
二、按消費借貸者，謂當事人一方移轉金錢或其他代替物之所有權於他方，而約定他
    方以種類、品質、數量相同之物返還之契約，民法第四百七十四條第一項定有明
    文；又稱保證者，謂當事人約定，一方於他方之債務人不履行債務時，由其代負
    履行責任之契約，同法第七百三十九條亦有明文；另保證債務之所謂連帶，係指
    保證人與主債務人負同一債務，對於債權人各負全部給付之責任者而言，此就民
    法第二百七十二條第一項規定連帶債務之文義參照觀之甚明；（最高法院四十五
    年台上字第一四二六號判例可資參照）；而連帶債務之債權人，依同法第二百七
    十三條第一項規定，得對於債務人中之一人或數人或其全體，同時或先後請求全
    部或一部之給付。本件被告甲○○之向原告借款既未依約清償，且經原告實施強
    制執行，經分配拍賣所得，並計算至八十六年二月二十七日止，尚有如主文所示
    之本金、利息及違約金等未返還，而被告戊○○復為原告之連帶保證人；從而，
    原告依消費借貸及連帶保證契約之法律關係，請求被告連帶給付七十六萬零六百
    七十五元，及自八十六年二月二十八日起，至清償日止，按週年利率百分之九點
    五計算之利息，並自八十六年二月二十八日起，至清償日止，按上開利率百分之
    二十計算之違約金，為有理由，應予准許。
據上論結，本件原告之訴為有理由，依民事訴訟法第八十五條第二項，判決如主文。
中      華      民      國    九十      年      八      月      七      日
                                臺灣臺中地方法院民事第三庭
~B法      官  林源森
右為正本係照原本作成
如對本判決上訴，須於判決送達後二十日內向本院提出上訴狀
中      華      民      國    九十      年      八      月      十      日
~B法院書記官


司法院資訊處製作；財團法人民間司法改革基金會備份。
